【裁判字號】    98,台上,5152
【裁判日期】    980910
【裁判案由】    違反毒品危害防制條例等罪
【裁判全文】
最高法院刑事判決            九十八年度台上字第五一五二號
上  訴  人  甲○○
上列上訴人因違反毒品危害防制條例等罪案件，不服台灣高等法
院台南分院中華民國九十八年四月二日第二審更審判決（九十七
年度上更(一)字第二九三號，起訴案號：台灣台南地方法院檢察署
九十五年度營偵字第一六八號），提起上訴，本院判決如下：
    主  文
原判決關於販賣第一級毒品、販賣第二級毒品部分均撤銷，發回
台灣高等法院台南分院。
其他上訴駁回。
    理  由
一撤銷發回（販賣第一級毒品、販賣第二級毒品）部分：
本件原判決認定上訴人甲○○有原判決事實欄一所記載之犯罪事
實，因而撤銷第一審關於此部分之判決，改判仍論處上訴人連續
販賣第一級毒品、連續販賣第二級毒品各罪刑，併均為相關從刑
之諭知。固非無見。
惟查：(一)施用毒品者關於其向某人購買毒品之供述，必須補強證
據佐證，以擔保其供述之真實性。所謂補強證據，必須與施用毒
品者關於相關毒品交易之供述，具有相當程度之關聯性，且足使
一般人對於施用毒品者之供述無合理之懷疑存在，而得確信其為
真實，始足當之。原判決認定上訴人十次販賣海洛因予林子琪、
三次販賣海洛因予黃琳、六次販賣第二級毒品甲基安非他命予賴
秉廉、三次販賣甲基安非他命予沈義君，而有連續販賣海洛因、
甲基安非他命等犯罪事實，固於理由內依憑上訴人所使用之手機
及ＳＩＭ卡與林子琪所使用之電話聯絡毒品交易之訊息（民國九
十四年十月二十七日晚間二十一時三十四分十七秒；第一審卷(一)
第一００頁）、上訴人所使用門號0000000000號行動
電話與綽號「吐仔」及「清仔」間之通訊監察譯文（九十四年十
月二十八日凌晨一時三十六分四十四秒、同年十二月二日晚間二
十二時三分三十七秒、同年月四日凌晨二時十分二十秒、同日下
午十五時二十三分五十三秒、同年月六日晚間十九時三十八分四
秒；營偵字第一六八號卷第一五五頁、第一六二至一六六頁）、
上訴人所持用門號行動電話之通訊監察譯文顯示賴秉廉曾使用電
話與上訴人聯繫毒品交易訊息（九十四年十月二十七日下午十四
時四分二十二秒、同日下午十八時二十一分三十一秒、同日晚間
二十一時十四分十四秒；偵查卷第一五四頁、第一審卷(一)第一０
三頁）、沈義君所使用門號0000000000號行動電話與
上訴人所使用門號0000000000號行動電話之通聯紀錄
（九十四年十二月間至九十五年一月間六十六次通話，第一審卷
(一)第九十二、一０七、一０八頁、第一二八至一九四頁）等資料
，資以說明林子琪、黃琳、賴秉廉、沈義君分別於警詢、偵查、
第一審之證詞，如何得採為不利上訴人認定之依據等旨（理由欄
貳、二(三)1.(1)(2)(3)(4)）。然查，證人唐開清於原審已證
稱其綽號為「凸仔」，並非「清仔」等語（原審卷第二三一頁）
，上揭上訴人與綽號「清仔」間之通訊監察譯文，如何能為黃琳
所為不利上訴人證詞之佐證？又原判決認定上訴人自九十四年九
月下旬某日起至九十五年一月八日止，十次販賣海洛因予林子琪
，又自九十四年十月間起至同年十一月間止，三次販賣海洛因予
黃琳，另自九十四年九月間起至九十五年一月十三日止，六次販
賣第二級毒品甲基安非他命予賴秉廉，並於九十四年九月間起至
九十五年一月十一日止，三次販賣甲基安非他命予沈義君等情。
然上揭通訊監察譯文、通聯紀錄與原判決所認定事實之時間與次
數，並非一致，如何足為林子琪、黃琳、賴秉廉、沈義君為不利
上訴人證詞全部皆為真實之佐證？原判決未為詳盡之說明，逕予
採信林子琪、黃琳、賴秉廉、沈義君之證詞，認定上訴人有連續
販賣海洛因、連續販賣甲基安非他命等犯行，自有適用證據法則
不當與理由不備之違法。(二)有罪判決書應分別記載犯罪事實及理
由，法院應將依職權認定與論罪科刑有關之事實，翔實記載，然
後於理由內逐一說明其憑以認定之證據，並使事實認定與理由說
明，互相適合，方為合法。本件原判決認定上訴人意圖營利，基
於販賣第一級毒品海洛因之概括犯意，自九十四年十月起至同年
十一月止，在台南縣鹽水鎮附近，三次將價值新台幣一千元之第
一級毒品，販賣予透過他人介紹之黃琳（即原判決附表一編號一
所示），而有連續販賣第一級毒品海洛因之犯罪事實。經查，有
關黃琳如何向上訴人購買海洛因一節，固據黃琳於偵查及第一審
證稱伊經由綽號「青仔」或唐開清，數度向上訴人購買海洛因云
云，惟上訴人已否認曾親自或經由他人販賣海洛因予黃琳。又經
原審提訊唐開清結果，唐開清亦否認曾受黃琳之請託而有向上訴
人購買海洛因之情事（原審卷第二二八至二三二頁）。而有關黃
琳所為經由他人向上訴人購買海洛因之證詞，究竟是否可採一節
，原判決先憑卷內有關上訴人與綽號「吐仔」與「清仔」之通訊
監察譯文，認唐開清在原審之證詞，顯係時間已久遠不復記憶所
為之推托、迴避之詞，與事實有出入，難採為有利於上訴人之認
定（原判決理由欄貳、二(三)1.(2)），復謂黃琳所證係透過唐開
清向上訴人購買海洛因，與事實不符而不足採各云云（原判決理
由欄貳、二(三)1.(2)）。是原判決就黃琳是否經由唐開清而向上
訴人購買海洛因部分，事實欄之認定與理由欄之說明，並非一致
，自有理由矛盾之違誤。以上或為上訴意旨所指摘，或屬本院得
依職權調查之事項，應認原判決關於上訴人連續販賣第一級毒品
、連續販賣第二級毒品部分，仍有撤銷發回更審之原因。至原判
決就上訴人販賣第一級毒品不另為無罪諭知部分（原判決理由欄
、八(一)1.），本乎審判不可分之原則，併予發回，附此敘明。
二上訴駁回（轉讓第一級毒品、轉讓禁藥部分）：
按刑事訴訟法第三百七十七條規定：上訴於第三審法院，非以判
決違背法令為理由，不得為之。是提起第三審上訴，應以原判決
違背法令為理由，係屬法定要件；如果上訴理由書狀並未依據卷
內訴訟資料，具體指摘原判決不適用何種法則或如何適用不當，
或所指摘原判決違法情事，顯與法律規定得為第三審上訴理由之
違法情形不相適合時，均應認其上訴為違背法律上之程式，予以
駁回。本件原判決認定上訴人有原判決事實欄二三（即原判決附
表二）所載轉讓海洛因、轉讓禁藥之犯罪事實，因而撤銷第一審
此部分不當之判決，改判變更檢察官關於上訴人轉讓甲基安非他
命部分之起訴法條，並適用修正前刑法連續犯之規定，仍論處上
訴人共同連續轉讓第一級毒品罪刑（處有期徒刑一年六月，減為
有期徒刑九月）、連續轉讓禁藥罪刑（處有期徒刑一年，減為有
期徒刑六月），已敘述其所憑之證據及認定之理由。並說明公訴
意旨另以：上訴人於九十四年十二月間某日起至九十五年一月十
一日止，在台南縣鹽水鎮福得里後厝十二號沈義君租屋處，無償
轉讓提供甲基安非他命至少三次（數量不詳）予林秀芬，另於九
十四年九月間某日起至九十五年一月十三日止，在台南縣鹽水鎮
○○路中華電信附近，因賴秉廉無金錢購買毒品，乃無償轉讓甲
基安非他命予賴秉廉六次左右（數量不詳），因認上訴人另涉有
轉讓第二級毒品甲基安非他命之罪嫌云云。經審理結果，認此部
分之犯罪尚屬不能證明，惟因依公訴意旨認與有罪認定部分具有
裁判上一罪之關係，爰不另為無罪之諭知。從形式上觀察，原判
決關於上訴人連續轉讓第一級毒品、連續轉讓禁藥部分，並無足
以影響判決結果之違法情形存在。按認事採證、證據之取捨及證
據證明力之判斷，俱屬事實審法院之職權，苟無違背證據法則，
自不能指為違法。查原判決係依憑證人黃琳、沈義君於偵查中之
證詞，及上訴人在第一、二審歷次坦承轉讓海洛因予黃琳、轉讓
甲基安非他命予沈義君等不利於己之供詞，暨黃琳與沈義君之長
榮大學確認報告及送驗尿液年籍對照表、黃琳與沈義君之台灣高
等法院被告前案紀錄表等證據資料，資以認定上訴人有連續轉讓
第一級毒品、連續轉讓禁藥之犯罪事實，核非以黃琳、沈義君之
指證為認定上訴人轉讓海洛因、轉讓甲基安非他命之唯一依據。
上訴意旨置原判決所為之明白論斷於不顧，未依據卷內訴訟資料
具體指明，恣意指摘原判決有適用證據法則不當之違法，自非適
法之第三審上訴理由。至其餘上訴意旨就上訴人轉讓第一級毒品
、轉讓禁藥罪部分之指摘，則係以自己之說詞，就原審已加審酌
、論斷，屬原審得本於職權裁量之事項，重為事實上之爭執，核
與法律規定得為第三審上訴理由之違法情形，亦不相適合。衡以
上述之說明，應認其關於連續轉讓第一級毒品、連續轉讓禁藥部
分之上訴，違背法律上之程式，予以駁回。
據上論結，應依刑事訴訟法第三百九十七條、第四百零一條、第
三百九十五條前段，判決如主文。
中    華    民    國  九十八  年    九    月    十    日
                      最高法院刑事第十二庭
                          審判長法官  黃  一  鑫
                                法官  張  春  福
                                法官  林  勤  純
                                法官  李  錦  樑
                                法官  陳  國  文
      本件正本證明與原本無異
                                      書  記  官
中    華    民    國  九十八  年    九    月   十六   日
                                                      Ｑ


司法院資訊處製作；財團法人民間司法改革基金會備份。
